【裁判字號】    99,台上,4227
【裁判日期】    990708
【裁判案由】    偽證等罪
【裁判全文】
最高法院刑事判決            九十九年度台上字第四二二七號
上  訴  人  台灣高等法院檢察署檢察官
上  訴  人
即  被  告  甲○○
選任辯護人  邱正明律師
上列上訴人等因被告偽證等罪案件，不服台灣高等法院中華民國
九十七年八月十四日第二審判決（九十七年度上訴字第二八○三
號，起訴案號：台灣桃園地方法院檢察署九十六年度偵字第一八
○一三號），提起上訴，本院判決如下：
    主  文
上訴駁回。
    理  由
按刑事訴訟法第三百七十七條規定，上訴於第三審法院，非以判
決違背法令為理由，不得為之。是提起第三審上訴，應以原判決
違背法令為理由，係屬法定要件。如果上訴理由書狀並未依據卷
內訴訟資料，具體指摘原判決不適用何種法則或如何適用不當，
或所指摘原判決違法情事，顯與法律規定得為第三審上訴理由之
違法情形，不相適合時，均應認其上訴為違背法律上之程式，予
以駁回。本件檢察官上訴意旨略稱：(一)、果如原判決所認定被告
甲○○申告之犯罪事實，係於告訴狀中主張其所受傷害屬「因過
度驚恐且造成生活陰影」之「精神受損之心理健康傷害」，則提
出之證據必須得以滿足上開「精神受損之心理健康傷害」，始能
證明乙○○犯有該「精神受損之心理健康傷害」罪，否則以實際
傷害之事證，如何證明被告受有心理健康之傷害？原審以實際傷
害之事證作為論斷心理健康傷害之依據，已違論理法則。(二)、被
告告訴之範圍，係依其在偵查中主張而隨時變動，其於民國九十
五年十一月十三日偵查中，以證人身分具結後，經檢察官訊以：
「何部位受傷？」時，答以：「傷沒有很嚴重，當時頭部左側頭
頂有些擦傷，手有一點擦傷」等語，則其告訴已變更為實質之傷
害罪，原審認其告訴範圍係「因過度驚恐且造成生活陰影」之「
精神受損之心理健康傷害」罪，自有違法。且以被告無從舉證證
明其心理健康受有傷害，即遽認誣告罪不成立，亦違背偵查中所
稱告訴範圍之認定法則，同有違背論理法則之違法。上訴人即被
告甲○○上訴意旨略稱：(一)、原判決認被告有偽證犯行，係以被
告在偵查中經依證人身分具結後所為供述內容，為其論據。惟被
告經檢察官訊以：「何部位受傷？」時，供稱：「傷沒有很嚴重
，當時頭部左側頭頂有些擦傷，手有一點擦傷，沒有驗傷，因傷
沒有很嚴重」等語，然未驗傷，不等於未擦傷，與未驗傷並無必
然性。原判決以被告未驗傷而認定有罪，有不適用論理法則之違
法。且原判決既謂被告遭乙○○以手推開後，確跌坐在地，後腦
勺亦曾向後撞擊後方木板牆，被告所為「左側頭頂部擦傷」之可
能性不能遽予排除，依罪疑唯有利於被告解釋之原理，該部分應
為被告無罪之認定，但就被告所述「手有一點擦傷」部分，卻以
余秉豐、陳培祥證述被告手肘傷勢係自行撞擊牆壁而來，與乙○
○無關，而逕予認定有罪。然被告撞牆，應係撞傷，自非僅「一
點擦傷」，原審以撞牆之撞傷視為「僅一點擦傷」，顯違經驗法
則。(二)、被告於告訴狀載稱「雖本人無明顯外傷，但因過度驚恐
，已造成生活之陰影」，所指控內容僅「過度驚恐，及造成生活
之陰影」，既無明顯外傷，當無對外傷部分提出告訴必要，至在
偵查中作證所述內容，應指「頭部及手部」有一點點擦傷並不明
顯及無驗傷之意思，原審對此意涵未詳加調查，逕認手有擦傷係
被告自行撞牆所致之撞傷，移作指控乙○○之加害認定，有判決
不備理由之違法。又原審既認被告證述頭部受傷部分無罪，被告
之犯罪情節顯已降低，乃竟又駁回被告之上訴，維持第一審科處
之刑度，有違公平正義法則云云。
惟查：原判決綜合全案證據資料，本於事實審法院職權推理之作
用，認定被告確有在檢察官偵查中，虛偽證述其遭乙○○傷害手
部之犯行。因而維持第一審論處被告證人於檢察官偵查時，於案
情有重要關係之事項，供前具結，而為虛偽陳述罪刑（處有期徒
刑三月，減為有期徒刑一月十五日）之判決，駁回被告此部分在
第二審之上訴，已詳細說明其採證認事之理由。所為論斷，俱有
卷證資料可資覆按。並以公訴意旨略稱：被告明知自己遭乙○○
以手推倒在地後，並未受有任何傷害，竟基於使乙○○受刑事處
分之意圖，於九十五年八月八日向台灣桃園地方法院檢察署具狀
對乙○○提起刑事傷害罪之告訴，因認被告此部分涉犯刑法第一
百六十九條第一項之誣告罪嫌云云。但經審理結果，以公訴人所
舉之證據資料，經查並無任何適合於被告誣告犯罪事實認定之證
據，被告被訴誣告，尚屬不能證明。因而維持第一審諭知被告被
訴誣告部分無罪之判決，駁回檢察官此部分在第二審之上訴，亦
已詳敘其無從為被告有罪確信之理由。經核所為論斷，均與卷內
資料相符，從形式上觀察，並無違背法令之情形。且查：(一)、誣
告罪之成立，以意圖他人受刑事處分虛構事實而向該管公務員申
告為其要件，故其所訴事實，雖不能證明係屬實在，而在積極方
面尚無證據證明其確係故意虛構者，仍不能遽以誣告罪論處。原
判決以被告向第一審檢察署提出之告訴狀，係載稱：其在「麗寶
紐約大樓」管理中心遭乙○○推去撞牆，致跌倒在地，雖無明顯
外傷，但因過度驚恐已造成生活之陰影，乙○○之行為直接對其
傷害等情。而乙○○在第一審證稱其以手推開被告時，被告即跌
倒在地；陳培祥、余秉豐在偵查中及第一審亦證述：乙○○推被
告左肩往前走，被告跌坐在地，後腦勺可能有撞到牆壁各等語。
原審經合法調查後，以被告所申告遭乙○○「推去撞牆，並致跌
倒在地」之情節，尚非杜撰虛構，雖所稱「因過度驚恐已造成生
活陰影」之心理健康傷害屬實與否，無從證明，仍難遽認係屬誣
告。此係事實審法院依憑卷證資料所為判斷之適法職權行使，自
不得遽指違法。茲檢察官上訴意旨對原審之論斷，究有何違背經
驗法則或論理法則等違法情形，並未依據卷內資料為具體之指摘
，徒以被告在偵查中經以證人身分所為之供證不實，其告訴範圍
已有變動云云之空泛說詞，據以指摘原判決關於誣告部分為有違
法，係就原審已於判決中詳加論斷之事項，再漫為爭執，自非適
法之第三審上訴理由。(二)、上訴第三審須以法律上之理由為其法
定要件，不包括事實上之理由在內；亦即其上訴必限以指摘原判
決違背法令之法律上理由，不得徒以事實認定之當否或事實問題
之爭執等事實上之理由而為之。原判決已說明依憑被告於第一審
自承在前揭管理中心遭乙○○推跌倒地後，其自行用手撞牆，致
手有輕微擦傷等情；並乙○○在第一審之證言，陳培祥、余秉豐
於偵查中及第一審之證詞，暨其餘卷證資料，本於調查所得心證
，分別定其取捨，而憑以認定被告在偵查中證述其遭乙○○推跌
在地，致手部「有一點擦傷」等語係屬虛偽不實之依據。此係原
審踐行證據調查程序後，本諸合理性自由裁量所為證據評價之判
斷，既未違反經驗法則或論理法則，要不能指為違法。被告上訴
意旨就原審此部分之論斷，並未依據卷內資料，具體指摘有如何
違背法令之情形，徒以不能僅因被告未驗傷，即為其不利之認定
，被告撞牆應係撞傷而非擦傷云云，據以指摘原判決違法，係以
片面之自我說詞，漫為單純之事實爭執，難認係適法之第三審上
訴理由。又原判決係維持第一審之判決，駁回被告關於偽證部分
在第二審之上訴，所認定之犯罪事實既與第一審判決相同，即無
犯罪情節較第一審認定為輕之情形。被告上訴意旨強指原審認定
其犯罪情節較輕，仍維持第一審之量刑為有不當云云，即顯非依
據卷內資料執為指摘，亦非上訴第三審之合法理由。檢察官及被
告上訴違背法律上之程式，均應予駁回。
據上論結，應依刑事訴訟法第三百九十五條前段，判決如主文。
中    華    民    國  九十九  年    七    月    八    日
                      最高法院刑事第六庭
                          審判長法官  謝  俊  雄
                                法官  陳  世  雄
                                法官  魏  新  和
                                法官  徐  文  亮
                                法官  吳  信  銘
本件正本證明與原本無異
                                      書  記  官
中    華    民    國  九十九  年    七    月   十三   日
                                                      V

司法院資訊處製作；財團法人民間司法改革基金會備份。
